臺灣苗栗地方法院民事判決
110年度訴字第332號
原      告  黃坤鐘  
訴訟代理人  汪紹銘律師
參  加  人  鄭豐昌  

被      告  胡燈華  


訴訟代理人  陳友炘律師
上列當事人間請求代位請求所有權移轉登記事件，本院於民國11
1年1月19日言詞辯論終結，判決如下：
    主  文
原告之訴駁回。
訴訟費用由原告負擔。
    事實及理由
壹、程序方面：
一、按就兩造之訴訟有法律上關係之第三人，為輔助一造起見，
    於該訴訟繫屬中，得為參加，民事訴訟法第58條第1項定有
    明文。查受告知訴訟人鄭豐昌（下稱參加人）於民國110年9
    月29日言詞辯論時，當庭表示要參加本件訴訟，並輔助原告
    為訴訟，而為參加人，且已依民事訴訟法第77條之19第2款
    之規定繳納參加訴訟費用，應准予參加，先予敘明。
二、本件參加人經合法通知，未於最後言詞辯論期日到場，核無
    民事訴訟法第386條所列各款情形，爰依被告之聲請，由其
    一造辯論而為判決。　　
貳、實體方面：
一、原告起訴主張略以：
（一）原告對參加人有新臺幣（下同）869,882元本息之債權，
      並已取得臺灣臺中地方法院（下稱臺中地院）101年度司
      執字第18074號債權憑證，而參加人因訴外人胡嘉焌（下
      稱胡嘉焌）積欠其債務800餘萬元無力清償，且胡嘉焌曾
      向經營當舖之訴外人謝國瑞（下稱謝國瑞）借款，並提供
      其父即被告所有坐落苗栗縣○○鄉○○段○○○○○段○0000地號土
      地，及同鄉上城段（下稱上城段）825、827地號土地、其
      母羅雪梅（下稱羅雪梅）所有聖王段1189、1211、1213、
      1218、1219地號、上城段821地號土地，設定最高限額3,0
      00,000元予謝國瑞之妻王雅惠（下稱王雅惠），前開土地
      所有權狀並遭謝國瑞留置。
（二）嗣參加人徵得被告及羅雪梅同意移轉前開土地所有權以抵
      償債權後，為取回前開土地所有權狀，即與胡嘉焌、被告
      、羅雪梅同至謝國瑞處，由參加人清償胡嘉焌積欠謝國瑞
      之債務，參加人同時向謝國瑞取回前開所有權狀後，於97
      年10月23日將羅雪梅所有前開土地，及於100年4月12日將
      被告所有聖王段1203地號土地，移轉登記為其名義，此有
      臺灣臺中地方檢察署（下稱臺中地檢）101年度偵字第776
      6號訊問筆錄，及臺中地院101年度易字第2863號刑事判決
      書、準備程序筆錄可稽。參加人同時向謝國瑞表示自己將
      繼續利用前開上城段825、827地號土地（權利範圍均為2,
      520分之168，下合稱系爭土地）向其借款，前開土地原設
      定之最高限額抵押權無須塗銷，僅於事後取回所有權狀。
      其後參加人清償向謝國瑞之借款，而於104年1月20日辦理
      前開土地塗銷抵押權之登記。惟卻怠於將被告所有之系爭
      土地，移轉登記為其名義。
（三）原告為參加人之債權人，而系爭土地為參加人之主要財產
      ，若將系爭土地除外，則參加人已無其他財產可供原告強
      制執行，而陷於無資力或資力不足之情狀，而參加人又怠
      於向被告行使請求移轉系爭土地之權利，原告為保全對參
      加人之債權，自得依民法第242條之規定，代位參加人請
      求被告將系爭土地之所有權移轉登記予參加人。
（四）聖王段1203地號土地依96年當期公告現值為2,206,848元
      ，設定第1順位最高限額抵押權1,800,000元予彰化商業銀
      行（下稱彰化銀行），是其實際價值為406,848元；聖王
      段1189、1211、1213、1218、1219地號及上城段821地號
      依96年當期公告現值3,025,960.5元，設定第1順位最高限
      額抵押權1,500,000元予苗栗縣三義鄉農會（下稱三義鄉
      農會），是其實際價值為1,525,960.5元，上開土地合計
      之實際價值為1,932,808.5元。而由證人詹秀琴之證述可
      知，胡嘉焌積欠參加人800多萬元，積欠其6,697,500元，
      而聖王段1203、1189、1211、1213、1218、1219地號及上
      城段821地號土地實際價值1,932,808.5元。參加人與證人
      詹秀琴合資代償胡嘉焌積欠謝國瑞之借款，從契約之主要
      目的及經濟價值做全般觀察，將上開土地及系爭土地全部
      移轉登記予參加人，才符合契約之目的。又上開土地除系
      爭土地在謝國瑞設定抵押權之前未經設定抵押外，其餘土
      地均已設定第1順位抵押權，是證人胡嘉焌證述被告同意
      移轉登記給參加人之土地不包括系爭土地，應不可採。
（五）由銅鑼地政97年收件銅地資字第29380號、100年收件銅地
      資字第8610號、104年收件銅地資字第2370號申請書可知
      ，參加人與羅雪梅間有約定，於參加人與詹秀琴代償胡嘉
      焌之債務後，羅雪梅將其名下之土地以買賣為原因移轉登
      記給參加人；系爭土地與聖王段1203地號土地均設定抵押
      給王雅惠，以擔保胡嘉焌向謝國瑞之借款，參加人與詹秀
      琴代償後，參加人與被告及胡嘉焌間即有同意將上開土地
      以買賣為原因移轉登記給參加人，僅因參加人再向謝國瑞
      借款，上開土地才未辦理塗銷登記。嗣於104年1月間參加
      人清償向謝國瑞之借款後，才辦理上開土地之抵押權塗銷
      登記。惟因被告提供之100年4月12日印鑑證明，已超過1
      年時限，且胡嘉焌在103年10月間對謝國瑞、王雅惠、參
      加人提出刑事告訴，參加人自無法再請被告提供印鑑證明
      ，且不敢再辦理移轉登記，致無法將系爭土地辦理移轉登
      記給參加人。
（六）並聲明：被告應將其所有之系爭土地所有權移轉登記為參
      加人所有。
二、參加人未於最後言詞辯論期日到場，惟其前到場陳述如下：
    當時被告夫妻將土地登記給我時，並無約定胡嘉焌所積欠之
    債務全部清償，因移轉登記之土地都已設定抵押權，沒有值
    那麼多錢等語。
三、被告答辯略以：
（一）依臺中地檢101年度偵字第7766號起訴書及臺中地院101年
      度易字第2863號刑事判決書所載，參加人為胡嘉焌向謝國
      瑞代償3,000,000元後，參加人僅取得聖王段1203、1189
      、1211、1213、1218、1219地號及上城段821地號土地之
      所有權狀。嗣參加人除於100年4月14日取得聖王段1203地
      號土地之所有權外，其餘土地在97年11月20日登記為參加
      人所有，然系爭土地於被告與參加人間並無任何讓與合意
      存在，上開起訴書及判決書並無法證明被告與參加人間就
      系爭土地有任何讓與合意存在。是原告主張代位參加人請
      求被告移轉系爭地予參加人，應有誤會。
（二）被告與參加人間並無債權債務關係存在，參加人代償胡嘉
      焌之債務後，取得聖王段1203、1189、1211、1213、1218
      、1219地號，及上城段821地號土地之所有權狀。嗣於100
      年4月14日始將聖王段1203地號土地為移轉登記外，其餘
      土地均在97年11月20日為登記，其目的即係由上開土地所
      有權之移轉，以清償胡嘉焌對參加人之債務。而依96年間
      上開土地當期之公告現值，如附表所示已達7,486,702.2
      元，推估可能市價，顯已足以清償胡嘉焌積欠參加人之債
      務，參加人始會願意以上開土地之移轉抵償胡嘉焌積欠之
      債務。況土地公告現值係為課徵地價稅、土地增值稅之目
      的而依土地稅法由地方政府按年度評定之土地價值，為避
      免人民稅負過重，在通常情形下往往低於土地現時交易價
      值，且依強制執行程序所為之拍定價格，本難期與市價相
      當，則計算上開土地當時之市價，即不得以公告現值或其
      後強制執行拍定之價格為計算，而認系爭土地亦係在被告
      與參加人讓與合意之範圍內。是原告主張參加人取得之上
      開土地價值不足以清償參加人對胡嘉峻之債權，並無可採
      。
（三）再參加人於本院110年9月29日言詞辯論時自承：當時有約
      定的，被告他們都有移轉登記給我，至於系爭土地等2筆
      我沒有看過，不清楚。當時沒有寫書面，被告夫妻來我家
      說如果幫胡嘉焌清償債務他們有土地會負責，胡嘉焌說那
      些土地可以貸款還我，到最後發現那些土地本來就有貸款
      ，還有遲繳利息，胡嘉焌說沒辦法貸款，就把土地登記給
      我，他們有多少土地我也搞不清楚，但有把土地登記給我
      等語。然系爭土地與聖王段1203地號土地共同設定抵押權
      給王雅惠，參加人於代償胡嘉峻之債務後取走聖王段1203
      地號所有權狀時，應可知悉系爭土地亦在設定抵押權之列
      ，參加人竟稱不知有系爭土地存在。是原告主張為讓與合
      意之參加人，既於代償時都不清楚有系爭土地存在之事實
      ，顯難認被告與參加人間就系爭土地有讓與合意存在。
（四）證人詹秀琴、胡嘉焌於本院證述時，均表明被告與參加人
      間就系爭土地並無讓與合意存在，且證人詹秀琴對於被告
      與參加人間究竟移轉那些土地，根本毫無所悉。而證人胡
      嘉焌更證稱：參加人當時要的是單獨所有權的土地，不要
      持分的土地，系爭土地因與他人共有所以他不要，且參加
      人有拿那些土地權狀去估價，說單獨權狀的部分已經夠了
      ，所以不需要系爭土地，且跟詹秀琴說，這些單獨的權狀
      過戶一半給她就可以清償我欠他們的債務等語。更顯見被
      告與參加人間就系爭土地並無讓與合意之事實。
（五）又參加人在臺中地檢偵查中陳稱：當時取得聖王段1203、
      1189、1211、1213、1218、1219地號，及上城段821地號
      等土地之所有權狀，原擬先洽詢金融機構能否申貸，若金
      融機構未能與核貸清償欠款，則上開土地之所有權移轉登
      記給我，以為債務之清償等語。依其陳述，並無於金融機
      構核貸結果未足其債權金額時再為找補，或再以其他方式
      補足之語。可認當時參加人應係以受全部清償之意思，而
      收受上開土地之所有權狀，是應認胡嘉焌積欠參加人之債
      務，於移轉上開土地所有權予參加人時，已清償完畢。
（六）銅鑼地政97年收件銅地資字第29380號、100年收件銅地資
      字第8610號、104年收件銅地資字第2370號申請書，僅能
      看到相關土地之移轉登記、塗銷抵押權登記之事實，至於
      被告與參加人間就系爭土地是否有讓與合意並看不出來，
      且原告所稱因印鑑證明超過1年等原因，致系爭土地無法
      辦理移轉登記，然被告與參加人就系爭土地如有讓與合意
      存在，參加人本就可以要求被告補提印鑑證明，由此更可
      證明其等間就系爭土地沒有讓與合意存在。
（七）並聲明：原告之訴駁回。　　　　　　
四、不爭執及爭執事項：
（一）不爭執事項：
　１、原告對參加人有869,882元本息之債權，並已取得臺中地院
      101年度司執字第18074號債權憑證。
　２、參加人與詹秀琴共同為胡嘉焌向謝國瑞代償3,000,000元後
      ，參加人僅取回被告名下之聖王段1203地號土地，羅雪梅
      名下之聖王段1189、1211、1213、1218、1219地號及上城
      段821地號土地之所有權狀。
　３、參加人除就聖王段1203地號土地，於100年4月14日取得所
      有權外，其餘聖王段1189、1211、1213、1218、1219地號
      及上城段821地號土地，於97年11月20日登記為所有權人
      。
　４、聖王段1189、1211、1213、1218、1219地號及上城段821地
      號土地，於93年4月29日設定第一順位最高限額抵押權1,5
      00,000元予三義鄉農會，設定義務人為羅雪梅、被告、胡
      為鎮。
　５、聖王段1203地號土地於95年5月8日設定第一順位最高限額
      抵押權予彰化銀行，設定義務人為被告。　　　
　６、胡嘉焌曾向謝國瑞借款，並提供被告所有之系爭土地於96
      年8月24日設定第一順位抵押權3,000,000元；提供被告所
      有聖王段1203地號土地，及羅雪梅所有聖王段1189、1211
      、1213、1218、1219地號、上城段821地號土地，於同日
      設定第二順位抵押權3,000,000元，予謝國瑞之妻王雅惠
      。
　７、被告並未向參加人借款，其等間並無任何債權、債務關係
      。　　　
（二）爭執事項：
　　　參加人與詹秀琴共同代償胡嘉焌積欠謝國瑞之借款3,000,
      000元時，參加人與胡嘉焌及被告，有無約定將被告所有
      之系爭土地，移轉登記予參加人。
五、得心證之理由：
（一）原告主張其對參加人有869,882元本息之債權，並已取得
      臺中地院101年度司執字第18074號債權憑證。而參加人與
      詹秀琴共同為胡嘉焌向謝國瑞代償3,000,000元後，參加
      人僅取回被告名下之聖王段1203地號土地，羅雪梅名下之
      聖王段1189、1211、1213、1218、1219地號及上城段821
      地號土地之所有權狀，參加人並分別於100年4月14日、97
      年11月20日登記為上開土地之所有權人，有臺中地院101
      年度司執字第18074號債權憑證、土地登記第二類謄本、
      土地登記申請書在卷可稽（見本院卷一第19至25、301至3
      07頁、卷二第135至142頁）。並為被告所不爭執，堪信原
      告此部分之主張為真實。
（二）參加人與詹秀琴共同代償胡嘉焌積欠謝國瑞之借款3,000,
      000元時，參加人與胡嘉焌及被告，有無約定將被告所有
      之系爭土地，移轉登記予參加人。　　　
　１、臺中地檢101年度偵字第7766號起訴書及臺中地院101年度
      易字第2863號刑事判決書所載犯罪事實，均僅提及被告所
      有聖王段1203地號、羅雪梅所有聖王段1189、1211、1213
      、1218、1219地號、上城段821地號土地，並未提及系爭
      土地，有上開起訴書及判決書在卷可稽（見本院卷一第39
      、41、65、67頁）。是原告主張得以上開起訴書及判決書
      認被告有將系爭土地讓與參加人之合意等語，尚無可採。
　２、參加人於本院陳稱：當時有約定要移轉登記的土地，被告
      他們都有移轉登記給我，至於系爭土地我沒有看過，不清
      楚。因時間太久，我也搞不清楚系爭土地有無約定在裡面
      ，當時並沒有寫書面，被告夫妻來我家說如果我幫胡嘉焌
      還債，他們有土地會負責，本來是拿土地去貸款，事後胡
      嘉焌說無法貸款才把土地登記給我，他們有多少土地我不
      搞清楚，但有把土地登記給我等語，有言詞辯論筆錄在卷
      可按（見本院卷一第212頁）。由參加人上開所述可知，
      參加人根本不知有系爭土地之存在，自不會將系爭土地列
      入抵償之標的，是參加人與被告間當初約定代胡嘉焌清償
      債務時，並未包含將系爭土地移轉登記做為清償之代價。
　３、證人詹秀琴到院證稱：胡嘉焌欠我7,900,000元，參加人說
      我拿2,500,000元出來幫胡嘉焌處理債務後，可以拿回胡
      嘉焌欠的錢，我有告過胡嘉焌、鄭豐昌詐欺刑案，因為他
      們欠我的錢沒還。拿錢給鄭豐昌是因他說謝國瑞拿了胡嘉
      焌的所有權狀，還錢後可以拿回所有權狀，但應該沒有拿
      回來；是拿土地或房屋的所有權狀我不知道，也不知道胡
      嘉焌拿幾筆土地或房屋去跟謝國瑞設定抵押，或有無包括
      他父母的土地我也不知道。鄭豐昌雖有說拿回土地後要過
      戶一半給我，但我不知道是那些土地，也不知道鄭豐昌在
      台中地院審理時所說的沒被拍賣的2筆土地地號為何，也
      不知道有這2筆土地等語（見本院卷二第10至13頁）。由
      證人詹秀琴前開證述可知，其根本不知胡嘉焌拿幾筆、何
      筆，及何人所有之土地向謝國瑞借款並設定抵押權，是其
      證述，亦無法證明參加人與被告間當初約定代胡嘉焌清償
      債務時，有包含將系爭土地移轉登記做為清償之代價。
　４、證人胡嘉焌到院證稱：當時拿了多少土地去擔保我也不曉
      得，一開始我不敢跟父母講，但事情壓不下來才說的，參
      加人就找我母親拿印鑑，他查了之後說土地這麼多筆絕對
      夠還欠他的錢，我跟父母溝通後，他們同意把土地過戶給
      參加人，參加人說這些土地過戶給他，他來賣或貸款，我
      們的債就處理完；我覺得我跟參加人的債務都已經處理完
      了，他怎麼轉接、轉賣是他跟謝國瑞的事；在臺中地院刑
      事庭審理時參加人稱不知道地號有2筆土地，應該是指系
      爭土地，因為參加人當時要的是單獨所有權的土地，而不
      要持分的土地，這2筆土地並沒有設定抵押權或移轉登記
      給參加人，因為當時他堅持要獨立權狀，可以貸款或出賣
      的土地，這2筆土地是跟人家共有，所以他不要；當時參
      加人拿那些土地權狀去估價，說單獨權狀的部分就已經夠
      了，不需要這2筆土地，而且他還跟詹秀琴說這些獨立的
      權狀過戶一半給她，就可以清償我欠詹秀琴夫妻及參加人
      的債務，而且那些土地都過戶給參加人以抵償我欠他們的
      債務了，如果參加人也要系爭土地的話，那系爭土地應該
      也要過完戶才對等語（見本院卷二第16至18頁）。由證人
      胡嘉焌前開證述可知，其以被告夫妻之土地向參加人為清
      償而移轉登記之土地，已全數移轉登記完畢，否則被告所
      有之聖王段1203地號土地與系爭土地亦同時設定抵押權予
      王雅惠，如包括系爭土地，何以參加人於代償胡嘉焌積欠
      謝國瑞之債務後，僅取回聖王段1203地號土地之所有權狀
       ，而未取回系爭土地之所有權狀，且於100年4月14日僅
      將聖王段1203地號土地移轉登記，而未同時將系爭土地為
      移轉登記。堪信證人胡嘉焌前開證述應為可採。
　５、證人謝國瑞到院證稱：胡嘉焌向我借錢雖有以田地供作擔
      保設定抵押，但借多少錢、以何土地設定抵押、有無把擔
      保土地之權狀交給我，因時間太久都忘了，也不知聖王段
      1203地號土地及羅雪梅所有之土地有無辦理移轉登記給參
      加人，也忘了參加人有無來要上開土地的權狀，系爭土地
      的所有權狀已不在我這裡，因為10幾年前胡嘉焌已清償欠
      我的債務，我們已經沒有債權債務關係了，也沒印象參加
      人有提到要將土地登記給他的事等語（見本院卷二第121
      至124頁）。又於偵查中供稱：胡嘉焌及其父母與參加人
      一起來還錢，我問他們要不要先塗銷抵押權的部分，參加
      人說先不要，因為是參加人幫胡嘉焌解決債務，所以都由
      參加人主導，我聽到胡嘉焌父母表示要將這筆土地（該案
      胡嘉焌告訴參加人及謝國瑞詐欺取財等罪之事實為聖王段
      1203、1189、1211、1213、1218、1219地號，及上城段82
      1地號土地做為擔保借貸之事）過戶給參加人，但沒聽清
      楚辦過戶的原因等語，有偵查筆錄卷可按（見本院卷一第
      435、436頁）。是由證人謝國瑞上開證述可知，並無從確
      認系爭土地亦係在胡嘉焌、被告與參加人合意移轉所有權
      ，以抵償胡嘉焌債務之範圍內，而無法為有利於原告之認
      定。
　６、聖王段1203、1189、1211、1213、1218、1219地號土地，
      雖設定最高限額抵押權1,500,000元予三義鄉農會；上城
      段821地號土地，雖設定最高限額抵押權1,800,000元予彰
      化銀行。惟上開土地於96年間之公告現值總計如附表有7,
      486,720.2元，有公告土地現值及公告地價表在卷可按（
      見本院卷一第247至273頁）。而彰化銀行在101年3月間，
      原告聲請拍賣聖王段1203地號土地時，陳報之抵押權金額
      僅為580,777元，有本院101年度司執助字第138號分配表
      在卷可按（見本院卷一第327頁）。又土地之公告現值，
      一般均低於市價，此為眾所皆知之事，是上開土地之總市
      值，應不止7,486,720.2元。況上開土地經本院強制執行
      拍賣之金額分別為聖王段1189、1211、1213、1218、1219
      地號土地2,730,000元；聖王段1203地號土地2,851,000元
      ；上城段821地號土地5,660,000元，總計11,241,000元，
      有本院99年度司執字第844號、101年度司執助字第138號
      、633號分配表在卷可憑（見本院卷一第321、327、333頁
      ）。再法院強制執行所為之拍賣價額，一般亦低於市價，
      此亦為公眾周知之事，顯見上開土地之市價，將不止此金
      額，而上開本院強制執行拍賣之總金額已足以清償參加人
      所稱胡嘉焌積欠其與詹秀琴之8,000,000元，及三義鄉農
      會、彰化銀行之借款。是證人胡嘉焌證稱：參加人有拿上
      開土地去估價，其價額足以清償積欠參加人及詹秀琴之債
      務，堪可採信。則被告辯稱上開土地移轉登記予參加人後
      ，胡嘉焌積欠參加人及詹秀琴之債務即全部清償完畢，亦
      可採信。
　７、再胡嘉焌向謝國瑞借款3,000,000元時，係以被告所有之系
      爭土地及聖王段1203地號土地，與羅雪梅所有之聖王段11
      89、1211、1213、1218、1219地號、上城段821地號土地
      設定最高限額抵押權予王雅惠，且參加人與詹秀琴為胡嘉
      焌向謝國瑞代償時已取回聖王段1203、1189、1211、1213
      、1218、1219地號、上城段821地號土地之所有權狀，參
      加人並於100年4月14日將聖王段1203地號土地、於97年11
      月20日將聖王段1189、1211、1213、1218、1219地號、上
      城段821地號土地移轉登記為其所有，此為兩造所不爭執
      。是參加人於取回上開土地所有權狀時，應已知悉有系爭
      土地亦有設定抵押權予王雅惠，然僅分別於100年4月14日
      及97年11月20日將聖王段1203、1189、1211、1213、1218
      、1219地號、上城段821地號土地辦理移轉所有權登記。
      則系爭土地如在胡嘉焌、被告與參加人間約定清償胡嘉焌
      積欠參加人與詹秀琴之債務，何以不一起向謝國瑞取回所
      有權狀，並於上開土地於100年4月14日及97年11月20日為
      移轉所有權登記時，一併為所有權移轉登記。更足認系爭
      土地並不在被告與參加人合意移轉所有權，以抵償胡嘉焌
      積欠參加人與詹秀琴之債務範圍內。
　８、又證人謝國瑞於本院證稱：在109年12月間對上城段821地
      號土地，及於102年間對聖王段1203地號於法院拍賣後參
      與分配，我的債務人是參加人，而不是胡嘉焌等語（見本
      院卷二第123、124頁）。顯見參加人於代償胡嘉焌積欠謝
      國瑞之債務後，再以聖王段1203地號、上城段821地號土
      地向謝國瑞借款，如系爭土地亦在被告與參加人約定移轉
      所有權登記之範圍內，何以參加人未以系爭土地向謝國瑞
      借款。是原告主張參加人代胡嘉焌清償向謝國瑞之債務後
      ，表示自己將繼續利用系爭土地向其借款，系爭土地原設
      定之最高限額抵押權無須塗銷，僅於事後取回所有權狀等
      語，尚無所據。
　９、至銅鑼地政97年收件銅地資字第29380號、100年收件銅地
      資字第8610號、104年收件銅地資字第2370號申請書（見
      本院卷二第135至155頁），僅能證明羅雪梅有將其所有之
      聖王段1189、1211、1213、1218、1219地號、上城段821
      地號土地；被告有將其所有之聖王段1203地號土地，辦理
      所有權移轉登記予參加人，及王雅惠出具之債務清償證明
      書，係將系爭土地與聖王段1203地號土地一併列入，而申
      請塗銷抵押權登記，並無從以此而得推論被告與參加人間
      ，有將系爭土地合意移轉所有權，以抵償胡嘉焌積欠參加
      人與詹秀琴之債務，併予敘明。
　10、綜上所述，參加人與詹秀琴共同代償胡嘉焌積欠謝國瑞之
      借款3,000,000元時，參加人與胡嘉焌及被告，並無約定
      將被告所有之系爭土地，移轉登記予參加人，參加人自無
      從請求被告將系爭土地之所有權為移轉登記。
六、從而，原告依民法第242條之規定，代位參加人請求被告將
    系爭土地之所有權移轉登記予參加人，並無理由，應予駁回
    。
七、本件事證已臻明確，兩造其餘攻擊、防禦方法及所提出之各
    項證據資料，經核與判決結果不生影響，爰不逐一論述，附
    此敘明。
據上論結，原告之訴為無理由，依民事訴訟法第385條第1項前段
、第78條，判決如主文。　　　　　　　
中　　華　　民　　國　　111 　年　　 2　　月　　9     日
                  民事第二庭  法　官　陳秋錦
以上正本係照原本作成。
如對本判決上訴，須於判決送達後20日內向本院提出上訴狀。如
委任律師提起上訴者，應一併繳納上訴審裁判費。
                              書記官　張智揚
中　　華　　民　　國　　111 　年　 　2　　月　 　9  　日
附表：總計7,486,720.2元
編號 段　別 地號 面積（㎡） 權利範圍 公告現值（元/㎡） 土地價值（新臺幣：元） １ 聖王段 1189  82.44 全   部 1,200 98,928元 ２ 聖王段 1203  1,843.99 全   部 1,200 2,212,788 ３ 聖王段 1211  404.64 全   部 1,200 485,568 ４ 聖王段 1213  351.82 全   部 1,200 422,184 ５ 聖王段 1218  1,055.50 全   部 1,200 1,266,600 ６ 聖王段 1219  583.85 全   部 1,200 700,620 ７ 上城段 821  10,000.14 全   部 230 2,300,032.2